【裁判字號】    90,上易,3609
【裁判日期】    901123
【裁判案由】    傷害
【裁判全文】
臺灣高等法院刑事判決                            九十年度上易字第三六○九號
    上  訴  人
    即  被  告  乙○○○
右上訴人因傷害案件，不服臺灣新竹地方法院九十年度易字第五九○號，中華民國九
十年八月三十日第一審判決（起訴案號：臺灣新竹地方法院檢察署九十年度偵字第三
二二九號）提起上訴，本院判決如左：
    主  文
上訴駁回。
    事  實
一、緣乙○○○與甲○○二人係婆媳關係，甲○○與其夫黃朝鈺因感情不睦並遭受黃
    朝鈺施暴，經聲請臺灣新竹地方法院於民國八十九年十月二十三日，以八十九年
    度家護字第二一七號通常保護令裁定令黃朝鈺不得對甲○○及其子女為身體或精
    神上之不法侵害，且放置在新竹縣竹東鎮○○街一○五號三樓之家具（酒櫃一套
    、床組二組、沙發一套、衣櫥一組、餐桌一個、鞋櫃一個）及電器用品（電視機
    一台、冷氣機三台、微波爐一台、烤箱一台、電冰箱一台）之使用權歸甲○○。
    甲○○遂於九十年五月二十三日下午二時許，央請友人張孝愛陪同，並僱請搬家
    工人彭朝輝、彭瀛炎等人一同至新竹縣竹東鎮○○街一○五號三樓黃朝鈺之住處
    ，欲搬運上開經裁定歸其使用之家具及電器用品離開。適乙○○○至上址找黃朝
    鈺，見甲○○正低頭在清理冰箱內之物品時，因一時氣憤甲○○不顧夫妻情面，
    竟基於普通傷害之故意，先以右手猛力朝甲○○之左肩推擠數下後，並持擺放在
    一旁黃朝鈺所有之長型雨傘毆打甲○○之左大腿，再以雨傘尖頭部分往甲○○之
    下腹部戳（此部分未成傷），導致甲○○受有左大腿瘀傷六Ｘ八公分及左肩疼痛
    等傷害。
二、案經被害人甲○○訴由臺灣新竹地方法院檢察署檢察官偵查起訴。
    理  由
一、訊據被告乙○○○固坦承曾於右揭時地與告訴人甲○○發生爭執並拿起雨傘一事
    不諱，惟矢口否認有何傷害之故意及犯行，辯稱：當天正好過去兒子家，上樓就
    看到甲○○在搬東西，問她為什麼要做得這麼絕，她不回答，只顧著低頭收東西
    。其過去踢她放在地上的箱子，她站起來問說想怎麼樣？是不是要打她，還將其
    逼到牆角。其適見旁邊有一把雨傘，就拿起來擋她，她就大叫云云。
二、惟查：
（一）被告如何毆打告訴人之事實，業據告訴人甲○○於偵查、原審及本院指訴綦詳
      ，並有行政院國軍退除役官兵輔導委員會竹東榮民醫院出具之甲種診斷證明書
      附卷可稽。
（二）證人張孝愛於偵查中證稱：其陪甲○○一起過去，快到二點時，她婆婆氣沖沖
      地上來，進到正在搬東西的房間。甲○○蹲在地上收東西，她婆婆說：「你太
      過分，不准你搬東西」，甲○○說：「東西是我的我為什麼不能搬」。沒想到
      她婆婆就出手推她左肩，並用雨傘打她左後大腿，還用雨傘戳她肚子。其上前
      質問她婆婆怎麼可以打人，她婆婆說為什麼不可以打人，她是媳婦的一天，就
      可以打她，而且不但可以打她，還可以拿刀殺她等語（見偵查卷第十三頁）。
      證人即搬家工人彭朝輝亦證稱：去搬冰箱及冷氣時，警察說保護令上有記載的
      東西都可以搬。但她婆婆一上來就用雨傘打她的左大腿，然後再用雨傘戳她肚
      子，打完後就開始吵等語（見偵查卷第十三反面、第十四頁）。證人張孝愛、
      彭朝輝與告訴人、被告間並無利害關係，衡情應無構陷被告之理，互核證人所
      證與告訴人指述之情節均相符合，且被告於偵查中已供承確實有拿雨傘打告訴
      人的左手及左大腿二、三下（見偵查卷第十二頁反面），可見確有傷害犯行。
      本件事證已臻明確，被告犯行堪以認定。
三、核被告所為，係犯刑法第二百七十七條第一項之傷害罪。
四、原審認被告所犯罪證明確，適用刑法第二百七十七條第一項、第四十一條第一項
    前段、罰金罰鍰提高標準條例第一條前段、第二條之規定，並審酌被告身為告訴
    人之婆婆，非但不能和平共處、疼愛晚輩，竟因告訴人與其子之婚姻事件即出手
    毆打告訴人，再斟酌告訴人因本件事故所受之身體與精神上之損害及被告犯罪後
    之態度與其年紀等一切情狀，量處有期徒刑三月，並諭知易科罰金之折算標準。
    核其認事用法均無不合，量刑亦屬妥適。被告上訴，指其並無前科，因一時氣憤
    而出手，事後對於告訴人受傷亦深感遺憾，原審量刑過重，應予減輕刑度併宣告
    緩刑云云。惟其雖於本院供承出手造成傷害，惟因兒媳關係而介入紛爭，所為已
    造成告訴人心理莫大傷害，經告訴人指明在卷。原審審酌一切情狀所為量刑並無
    不當，且不宜遽予諭知緩刑，其所提上訴，為無理由，應予駁回。
據上論斷，應依刑事訴訟法第三百六十八條，判決如主文。
本案經檢察官郭弘佑到庭執行職務。
中      華      民      國    九十      年     十一     月    二十三    日
  臺灣高等法院刑事第十一庭
                                  審判長法  官  楊  照  男
                                        法  官  陳  炳  彰
                                        法  官  王  詠  寰
右正本證明與原本無異。
不得上訴。
                                        書記官  駱  麗  君
中      華      民      國    九十      年     十一     月    二十三    日
附錄：本案論罪科刑法條全文
刑法第二百七十七條
傷害人之身體或健康者，處三年以下有期徒刑、拘役或一千元以下罰金。
犯前項之罪，因而致人於死者，處無期徒刑或七年以上有期徒刑，致重傷者，處三年
以上、十年以下有期徒刑。


司法院資訊處製作；財團法人民間司法改革基金會備份。
